臺灣桃園地方法院刑事判決　　　　　　 96年度審訴字第478號
公　訴　人　臺灣桃園地方法院檢察署檢察官
被　　　告　甲○○
上列被告因毒品危害防制條例案件，經檢察官提起公訴（96年度
偵字第11524 號），本院判決如下：
    主  文
本件管轄錯誤，移送於臺灣新竹地方法院。
    理  由
一、公訴意旨略以：被告甲○○與陳錦城（業已判決確定）係同
    居男女，竟基於犯意聯絡，於民國94年1 月12日，在新竹縣
    關西鎮○○路105 號之5 ，2 人所經營之280 精品屋遊樂場
    內，共同以每包新台幣2000元之價格販售第二級毒品甲基安
    非他命約1 公克予陳維其施用；又於同年1 月24日20時許，
    在上開280 精品屋遊樂場內，共同轉讓禁藥安非他命約2 泡
    （實際數量不詳）予年籍不詳之成年男子「阿超」施用，嗣
    於94年2 月3 日20時許，為警在上開280 精品屋遊樂場查獲
    ，因認被告甲○○涉嫌與陳錦城共同犯毒品危害防制條例第
    4 條第2 項之販賣第二級毒品罪及藥事法第83條第1 項之轉
    讓禁藥罪等罪嫌云云。
二、按案件由犯罪地或被告之住所、居所或所在地之法院管轄；
    數人共犯一罪或數罪者，為相牽連案件；數同級法院管轄之
    案件相牽連者，得合併由其中一法院管轄，刑事訴訟法第5
    條第1 項、第7 條第2 款、第6 條第1 項分別定有明文。次
    按無管轄權之案件應諭知管轄錯誤之判決，並同時諭知移送
    於管轄法院；又管轄錯誤之判決，得不經言詞辯論為之，同
    法第304 條、第307 條亦有明文。又按被告之住所、居所或
    所在地，係以起訴時為標準，最高法院48年台上字第837 號
    判決意旨參照。再按相牽連案件在各案判決前，始可併案受
    理，若一案已經判決，其他案件應由有管轄權之法院另案審
    判，司法院院字第948 號著有解釋。
三、經查：
  (一)本件公訴人以甲○○涉犯前揭犯行，向本院提起公訴，並於
    96年8 月2 日繫屬於本院，有臺灣桃園地方法院檢察署96年
    7 月27日乙○玲敬96偵11524 字第48781 號函上本院收狀戳
    章可考。再依卷附被告甲○○之個人基本資料查詢結果所示
    ，被告自62年7 月24日起至今之住所地為新竹縣竹東鎮○○
    路185 巷2 弄13號，是本案繫屬時被告之住所地並非在本院
    管轄之桃園縣境內。又被告雖曾於偵查中因另犯過失傷害及
    毒品危害防制條例案件，經本院分別判決確定後，自96年3
    月21日進入臺灣桃園女子監獄執行，但其已於96年7 月17日
    執行完畢出監，此有臺灣高等法院被告前案紀錄表及臺灣高
    等法院在監在押全國紀錄表在卷可考，從而本案繫屬時，被
    告已非在本院管轄之桃園縣境內在監執行。且依公訴人起訴
    書所載之犯罪事實，被告甲○○之犯罪地在新竹縣關西鎮○
    ○路105 號之5 之「280 精品屋遊樂場」內，此亦非在本院
    管轄之桃園縣境內。綜上，檢察官起訴時，本案被告甲○○
    之住所、犯罪地及所在地均非在本院轄區，依前揭規定，本
    院對本案自無固有管轄權。
  (二)又公訴人認被告甲○○就販賣、轉讓第二級毒品甲基安非他
    命之犯行與陳錦城間有犯意聯絡、行為分擔為共同正犯，然
    就共犯陳錦城所犯共同販賣、轉讓第二級毒品甲基安非他命
    之部分，因陳錦城之犯罪地有在其所開設之「金芭比遊樂場
    」（設於桃園縣龍潭鄉○○○街52號）及「280 精品屋遊樂
    場」（設於新竹縣關西鎮○○路105 號之5） ，業經臺灣桃
    園地方法院檢察署檢察官依刑事訴訟法第5 條第1 項之規定
    向本院提起公訴後，本院於95年5 月18日以94年度訴字第83
    8 號刑事判決（以下簡稱「陳錦城案件部分」）分別判處有
    期徒刑三年六月及二年六月，上訴後，再經臺灣高等法院於
    95年9 月19日以95年度上訴字第2280號刑事判決撤銷原判決
    ，分別改判為有期徒刑十年及一年九月，並經最高法院於96
    年1 月26日以96年度台上字第614 號刑事判決駁回上訴確定
    ，此有前開三份判決書附卷可憑。依前揭公訴意旨所載，被
    告甲○○與陳錦城共犯前開二罪，依刑事訴訟法第7 條第2
    款之規定固為數人共犯一罪之相牽連案件，本院原應取得牽
    連管轄權，惟刑事訴訟法第7 條所規定之相牽連案件，核其
    訴訟對象各別，訴訟繫屬亦互異，本得分別起訴，分別審判
    ，惟基於訴訟經濟之考量，方有同法第6 條牽連管轄之設，
    使其得併由其中一法院併案受理，簡省程序，然若其中有管
    轄權之案件如已判決，脫離該審級，另一案件即無利用其程
    序之理由，自應依其固有之管轄規定處理。本件被告甲○○
    之犯行於96年8 月2 日繫屬於本院已如前述，此時「陳錦城
    案件部分」業已判決確定，早已脫離本院之繫屬，揆諸前揭
    說明，本院就本件自無從取得相牽連管轄權，自應依固有管
    轄之規定處理。
  (三)綜上所述，本院對被告甲○○涉犯之本件販賣、轉讓第二級
    毒品甲基安非他命案件因無固有管轄權，爰不經言詞辯論，
    逕行諭知管轄錯誤之判決，並諭知將案件移送於被告之住所
    地兼犯罪地之臺灣新竹地方法院審理。
據上論斷，應依刑事訴訟法第304 條、第307 條，判決如主文。
中　　華　　民　　國　　96　　年　　12　　月　　3 　　日
                 刑事庭   審判長法  官  江振義
                                法  官  林孟宜
                                法  官  曾家貽
以上正本證明與原本無異。
如不服本判決，應於判決送達後10日內向本院提出上訴狀（應附
繕本），其未敘述上訴理由者，應於上訴期間屆滿後20日內補提
理由書狀於本院，上訴於臺灣高等法院。
　　　　　　　　　　　  　      書記官　陳淑瓊
中　　華　　民　　國　　96　　年　　12　　月　　3 　　日
